臺灣高等法院民事判決
110年度上易字第554號
上  訴  人  創意惟有限公司

法定代理人  林愷伶  
被 上訴 人  樺峰藝饌有限公司

法定代理人  林煒峰  
訴訟代理人  楊竣樺  
上列當事人間請求返還不當得利事件，上訴人對於中華民國110
年3月8日臺灣新北地方法院109年度訴字第1677號第一審判決提
起上訴，本院於110年8月4日言詞辯論終結，判決如下：
    主  文
原判決廢棄。
被上訴人在第一審之訴及假執行之聲請均駁回。
第一、二審訴訟費用均由被上訴人負擔。
    事實及理由
一、被上訴人主張：訴外人林煒峰、楊竣樺（下稱林煒峰2人）
    與上訴人於民國107年10月3日簽訂一特許經營契約（下稱系
    爭契約），約定由上訴人自中國引進「奶茶機器人」機器，
    授權林煒峰2人「阿里來機器人奶茶店」品牌使用權，得於
    新北市板橋區開立「機器人奶茶店」，林煒峰2人則依系爭
    契約約定，於107年10月19日以被上訴人前身之「樺峰藝饌
    有限公司籌備處」帳戶匯款新臺幣(下同)100萬元予上訴人
    。惟系爭契約所約定「契約自板橋區機器人奶茶店落地之日
    時方生效力」之停止條件並未成就，系爭契約自始不生效力
    ，「樺峰藝饌有限公司籌備處」之權利義務已由伊承受，上
    訴人受領伊給付之100萬元即無法律上原因，爰依民法第179
    條規定，求為命：上訴人應給付伊100萬元，及自起訴狀繕
    本送達翌日起至清償日止，按年息5%計算利息之判決，並陳
    明願供擔保請准宣告假執行等語。
二、上訴人則以：系爭契約存在於伊與林煒峰2人之間，與被上
    訴人無涉，被上訴人無權請求伊返還款項，又林煒峰2人無
    法開始經營「阿里來機器人奶茶店」係不可歸責於伊等語，
    資為抗辯。
三、原審為被上訴人勝訴之判決，即判命上訴人應給付被上訴人
    100萬元，及自109年5月22日起至清償日止，按年息5%計算
    之利息，並附條件准、免為假執行。上訴人不服，提起上訴
    ，上訴聲明：㈠原判決廢棄。㈡被上訴人在第一審之訴及假執
    行之聲請均駁回。被上訴人答辯聲明：上訴駁回。
四、被上訴人主張林煒峰2人與上訴人於107年10月3日簽訂系爭
    契約，約定由上訴人自中國引進「奶茶機器人」機器，並授
    權林煒峰2人「阿里來機器人奶茶店」品牌使用權及提供相
    關產品與經營管理體系，於新北市板橋區開立「機器人奶茶
    店」，嗣林煒峰2人依系爭契約約定，於107年10月19日以被
    上訴人前身之「樺峰藝饌有限公司籌備處」帳戶匯款100萬
    元予上訴人等情，為上訴人所不爭執（本院卷第64頁），並
    有系爭契約、匯款申請書在卷可證（原審卷第19至41、49頁
    ），自堪信為真實。惟被上訴人主張上訴人應依民法第179
    條規定返還100萬元本息予伊云云，則為上訴人所否認，並
    以前詞置辯。經查：
　㈠按無法律上之原因而受利益，致他人受損害者，應返還其利
    益，雖有法律上之原因，而其後已不存在者，亦同，民法第
    179條定有明文。而上開規定不當得利之成立要件，必須無
    法律上之原因而受利益，致他人受損害，且該受利益與受損
    害之間應有因果關係存在（最高法院85年度台上字第2656號
    判決意旨參照）。
  ㈡查系爭契約之當事人為林煒峰2人與上訴人，此為兩造所不爭
    執；復依系爭契約第二條2.4約定：「乙方（即林煒峰2人，
    下同）應將品牌代理費和在本合同訂立合約之日後分二期給
    予由甲方（即上訴人，下同），第一期合約簽定日起7日內
    給付一佰萬代理費，第二期代理費予六個月之內支付一佰萬
    給甲方。」（原審卷第21、23頁），應給付上訴人代理費之
    人為林煒峰2人。而被上訴人亦自陳本件欲請求上訴人返還
    之100萬元，係林煒峰2人依上開約定給付上訴人之第一期代
    理費100萬元等語（本院卷第64頁）。則上訴人受有上開100
    萬元之利益，係本於林煒峰2人之給付而來；至於被上訴人
    之前身何以自其帳戶內匯出100萬元用以支付林煒峰2人應給
    付上訴人之代理費，係林煒峰2人與被上訴人間之關係，與
    上訴人無涉，被上訴人縱因自其帳戶內匯出100萬元而受有
    損害，亦與上訴人受有利益非屬同一原因事實，難認其所受
    之損害與上訴人之受益有因果關係存在。被上訴人抗辯其所
    受損害與上訴人所受利益間有因果關係存在云云，實有誤會
    。從而，縱認系爭契約確如被上訴人所主張自始不生效力，
    被上訴人仍無從依民法第179條規定請求上訴人返還100萬元
    。
五、綜上所述，被上訴人依民法第179條不當得利法律規定，請
    求上訴人給付100萬元，及自起訴狀繕本送達之翌日起至清
    償日止，按年息5%計算之利息，為無理由，不應准許。原審
    判命上訴人給付100萬元本息，並附條件為假執行及免為假
    執行之宣告，自有未洽。上訴意旨指摘原判決不當，求予廢
    棄改判，為有理由。自應由本院廢棄改判如主文第二項所示
    。
六、本件事證已臻明確，兩造其餘之攻擊或防禦方法及所用之證
    據，經本院斟酌後，認為均不足以影響本判決之結果，爰不
    逐一論列，併此敘明。
七、據上論結，本件上訴為有理由，依民事訴訟法第450條、第7
    8條，判決如主文。
中　　華　　民　　國　　110 　年　　8 　　月　　18　　日
                  民事第二庭    
                      審判長法  官  陳容正
                            法  官  紀文惠
                            法  官　劉素如
正本係照原本作成。
不得上訴。
中　　華　　民　　國　　110 　年　　8 　　月　　18　　日

　　　　　　　　　　　　　　書記官  林宗勳